【裁判字號】    89,上易,2695
【裁判日期】    890928
【裁判案由】    詐欺
【裁判全文】
台灣高等法院台中分院刑事判決                  八十九年度上易字第二六九五號
    上  訴  人  台灣苗栗地方法院檢察署檢察官
    被      告  甲○○
右上訴人因被告詐欺案件，不服台灣苗栗地方法院中華民國八十九年九月二十八日第
一審判決（八十九年度易字第六八號；起訴案號：台灣苗栗地方法院檢察署八十八
年度偵字第四五六號），提起上訴，本院判決如左：
    主      文
原判決撤銷。
甲○○意圖為自己不法之所有，以詐術使人將本人之物交付，處有期徒刑柒月。
    事      實
一、甲○○為珊瑚鋁門窗之負責人，因需錢購買土地及供生意週轉之用，竟意圖為自
    己不法之所有，於民國八十五年十月二日，至丙○○○商業銀行股份有限公司（
    前為「新竹區中小企業銀行」）頭份分行（下稱新竹商銀），向該分行辦理放款
    業務之承辦員李鴻春，佯稱其有位於苗栗縣頭份鎮○○○段珊湖小段一一八之七
    號土地，其上並有其所有未經辦理保存登記之建物（起訴書誤載為「未經辦理保
    存登記之土地」），若新竹商銀信用貸款予其新台幣（下同）三百萬元，則其將
    於上開建物辦理保存登記後，立即將上開土地與建物一併設定抵押權予新竹商銀
    ，並立切結書以為憑，使李鴻春陷於錯誤，而於八十五年十月二日與甲○○訂立
    借據，並於八十五年十月二日撥款新台幣（下同）三百萬元予甲○○所有之新竹
    商銀三二－八三九九號帳戶內。詎甲○○於八十五年十一月二十五日（起訴書誤
    載為八十五年十二月十八日），向苗栗縣頭份鎮地政事務所申請辦理上開建物之
    保存登記，並於八十五年十二月十八日完成登記，其隨即於八十六年一月二十五
    日（起訴書誤載為八十六年一月二十七日），以上開土地及建物設定最高限額抵
    押權六百萬元予保證責任苗栗縣竹南信用合作社竹南分社（下稱竹南信合社），
    以借款五百萬元，並於八十六年一月二十七日完成登記，並借得五百萬元。嗣因
    甲○○無力償還向新竹商銀所借款項，新竹商銀始知受騙。
二、案經新竹商銀訴請台灣苗栗地方法院檢察署檢察官偵查起訴。
    理      由
一、被告經合法傳喚未到場，據其於原審法官訊問時，坦承右揭書立切結書應允設定
    抵押而借款，嗣於建物保存登記後，未設定抵押，反而持向竹南信合社設定抵押
    借款之事實，惟矢口否認有何詐欺取財之犯行，辯稱：其並無不法所有之意圖，
    且未施用詐術云云。經查：
    (一)右揭事實，業據告訴人具狀，及告訴代理人曾金水於偵查中及原審審理時指訴
      綦詳（見他字卷第一〡三、二三〡二五頁；偵字卷第一六〡一七頁；原審卷第
      一六〡二頁）；並有右揭土地及建物登記簿謄本、切結書影本、借據影本、
      放款客戶往來明細各一件在卷可稽（見他字卷第四〡一五頁）。
    (二)右揭八十五年十月二日之借據上，固有保證人黃盛凱之簽章。惟觀諸右揭八十
      五年十月二日切結書內容：「立切結書人甲○○，向貴行申請信用貸款新台幣
      三百萬元整，並向貴行切結本人於珊珠湖及珊珠湖小段一一八之七號土地及建
      物，於建物保存登記妥後，抵押設定予貴行，如有違背願負法律責任。」顯見
      其於八十五年十月二日切結於建物保存登記後，立即將土地、建物設定抵押予
      新竹商銀；衡諸常情，不動產之擔保往往較保證人之擔保可靠，是以，上開切
      結內容，應是新竹商銀願意信用貸款予被告之重要因素。是以，證人即新竹商
      銀之放款業務承辦人李鴻春於檢察官訊問時所供「‧‧甲○○有說保存登記後
      ，要給我們抵押，所以我才答應給他貸款」（見偵字卷第二一頁反面），應堪
      採信。
    (三)再者，其於八十五年十月二日立切結書，向新竹商銀信用貸款三百萬元後，於
      八十五十二月十八日已完成保存登記，相隔僅七十餘日，其卻不辦理抵押權設
      定登記予新竹商銀，反而於一個月後之八十六年一月十八日，與竹南信合社約
      定設定抵押權，並於八十六年一月二十五日向地政事務所申請，於八十六年一
      月二十日完成登記，有右揭建物登記簿謄本在卷可考。以右揭時間之短，立約
      當時若有履行契約之誠意，至完成保存登記時，應不致有太大之變化；且設定
      抵押權登記，非出於法院之強制，乃出於其自由意志。是以，本院認為其於八
      十五年十月二日向新竹商銀信用貸款時，所立上開切結書，並無意履行，而僅
      是詐騙之手段。
    綜上所述，被告所辯無非為卸責之詞，不足採信，其右揭犯行已堪認定。
二、(一)核被告所為，係犯刑法第三百三十九條第一項之意圖為自己不法之所有以詐術
    使人將本人之物交付罪。(二)原審未就右揭證據詳加勾稽，而諭知被告無罪，即有
    未洽，檢察官上訴為有理由，應由本院撤銷改判。(三)爰審酌被告無犯罪前科，有
    卷附被告全國前案紀錄表一件在卷可稽，惟詐取之款項高達三百萬元，且事後全
    然未予清償等一切情狀，量處如主文第二項所示之刑。
三、被告經合法傳喚，無正當理由未到庭，爰不待其陳述而為判決。
四、據上論斷，應依刑事訴訟法第三百六十九條第一項前段、第三百六十四條、第三
    百七十一條、第二百九十九條第一項前段，刑法第三百三十九條第一項，罰金罰
    鍰提高標準條例第一條前段，判決如主文。
本案經檢察官乙○○到庭執行職務。
中      華      民      國    八十九    年      十二    月      十三    日
                                  台灣高等法院台中分院刑事第八庭
                                        審判長法  官  羅  得  村
                                              法  官  古  金  男
                                              法  官  林  輝  煌
右正本證明與原本無異。
不得上訴。
                                              書記官  劉  恒  宏
中      華      民      國    八十九    年      十二    月      十四    日
附錄：
刑法第三百三十九條
意圖為自己或第三人不法之所有，以詐術使人將本人或第三人之物交付者，處五年以
下有期徒刑、拘役或科或併科一千元以下罰金。
以前項方法得財產上不法之利益或使第三人得之者，亦同。
前二項之未遂犯罰之。
                                                                        Ｄ


司法院資訊處製作；財團法人民間司法改革基金會備份。
